臺灣高等法院刑事判決　　　　　　　　　　　　　九十三年度上訴字第一五００號
　　上　訴　人　臺灣板橋地方法院檢察署檢察官
　　被　　　告　丙○○
　　指定辯護人　本院公設辯護人甲○○
右上訴人因被告違反毒品危害防制條例等案件，不服臺灣板橋地方法院九十二年度訴
字第二０五八號，中華民國九十三年三月十一日第一審判決（起訴案號：臺灣板橋地
方法院檢察署九十二年度偵緝字第一二四０號），提起上訴，本院判決如左：
    主  文
上訴駁回。
    理  由
一、公訴意旨略以：被告丙○○基於意圖營利販賣第一級毒品海洛因、第二級毒品安
    非他命之概括犯意，自民國（下同）九十一年七月間起至九十二年一月不詳日期
    止，在臺北縣新莊市○○○路十八號附近，以每次新臺幣（下同）二千元之價格
    ，販賣第一級毒品海洛因、第二級毒品安非他命予乙○○；嗣被告於九十二年一
    月二十七日晚上十時五十分許，駕駛所竊得之張瓊方（起訴書誤載為張瓊芳）所
    有牌照號碼ＥＥＵ─六二九號機車（竊盜部分業經原審判決無罪確定），在臺北
    縣新莊市○○○路十八號前，為警當場查獲，並扣得第一級毒品海洛因一包（驗
    後淨重零點二公克）、第二級毒品安非他命一包（淨重零點六五公克）、注射針
    筒一支等物，因認被告涉犯毒品危害防制條例第四條第一項之販賣第一級毒品及
    同條第二項之販賣第二級毒品罪嫌云云。
二、按犯罪事實應依證據認定之，無證據不得認定犯罪事實；又不能證明被告犯罪者
    ，應諭知無罪之判決，刑事訴訟法第一百五十四條第二項及第三百零一條第一項
    分別定有明文。而所謂認定犯罪事實之證據，係指足以認定被告確有犯罪行為之
    積極證據而言，該項證據自須適合於被告犯罪事實之認定，始得採為斷罪資料，
    如未能發現相當證據，或證據不足以證明，自不能以推測或擬制之方法，以為裁
    判之基礎（參照最高法院二十九年上字第三一０五號、四十年臺上字第八六號及
    三十年上字第八一六號判例）。而依刑事訴訟法第一百五十六條第二項規定，被
    告之自白，不得作為有罪判決之唯一證據，仍應調查其他必要之證據，以察其是
    否與事實相符，況證人之證述更應調查其他補必要證據，以察其是否與事實相符
    ，始得採為被告犯罪事實之認定。
三、查公訴人據以認定被告丙○○涉有右開販賣第一級毒品及第二級毒品犯行，無非
    係以證人乙○○之證述，並有經警自證人乙○○身上查獲第一級毒品海洛因一包
    （驗後淨重零點二公克）、第二級毒品安非他命一包（淨重零點六五公克）扣案
    等為其論據，訊據被告丙○○矢口否認有右揭公訴人指訴之販賣毒品犯行，辯稱
    ：當天伊與友人一起喝酒時，乙○○說機車壞了要伊載他去別的地方，因乙○○
    沒有戴安全帽，而在途中經警攔檢，伊並不知道乙○○身上有毒品，也沒有賣毒
    品給乙○○等語，查證人乙○○於警詢時及檢察官偵查時固證稱：經警自伊身上
    所查獲之毒品海洛因及安非他命，係伊於九十二年一月二十七日二十二時許，在
    新莊市附近各以一千元代價向丙○○購得的，在此之前伊即陸續向丙○○購買毒
    品多次，每次約買一、二千元云云（見九十二年度偵字第三二八三號卷第十四頁
    背面及第五五頁背面），而證人乙○○於九十二年一月二十七日晚上十時五十分
    許，在臺北縣新莊市○○○路十八號前為警查獲時，並經警自其身上搜獲毒品海
    洛因及安非他命各乙包扣案可參（經送請法務部調查局鑑驗結果，其中毒品海洛
    因驗餘淨重零點二公克，而毒品安非他命淨重零點六五公克），惟證人乙○○於
    警詢之初即證稱：伊被查獲之毒品係在林口交流道下向一綽號「阿洪」者所購買
    等語（見同上偵查卷第十三頁正面），而於同日檢察官偵訊時改稱：伊被查獲之
    毒品係於九十二年一月二十七日下午七時許在新莊市○○○路的餐廳，向友人「
    簡吉池」所購買的等語（見同上偵查卷第三三頁背面），證人乙○○就其如何購
    買毒品海洛因及安非他命，先後證述已有不一，嗣證人乙○○於本院審理時復到
    庭證稱：伊被查獲之毒品係伊被查獲前在新莊市○○路一家餐廳向友人「簡吉池
    」以二千元所購買的，伊向「簡吉池」曾買過二、三次，但並未向丙○○買毒品
    等語（見本院卷九十三年八月十三日審判筆錄），矢口否認有向被告購買毒品之
    情事，並一再指證是向「簡吉池」購買毒品，則證人乙○○上揭於警詢及偵查時
    證述向被告購買毒品海洛因及安非他命，是否屬實，已有可疑；且查，依證人乙
    ○○於警詢及偵查時所述，其購買毒品海洛因及安非他命後甫搭乘被告騎乘之機
    車離去時，為警攔查並發現被告騎乘並搭載證人乙○○之機車係他人所失竊者（
    該機車車身係張惠如所有，而由其妹張瓊方使用時，於九十一年十一月十二日凌
    晨四時許，在臺北縣新莊市○○路四八九號前失竊，為警查獲時係懸掛被告所有
    機車牌照號碼ＤＭＧ－一０二號之車牌，經被告供述其間曾出借其所有牌照號碼
    ＤＭＧ－一０二號機車予綽號「阿明」之友人，因「阿明」使用中發生事故致機
    車受損，由「阿明」修復而返還予其繼續使用，而經原審法院審理結果認並查無
    積極證據足資證明被告涉有此部分竊盜犯行，而判決被告無罪確定），則被告及
    證人乙○○既持有他人所失竊之贓車，顯可疑為犯罪人，核屬準現行犯，依刑事
    訴訟法第一百三十條規定，該管司法警察於逮捕被告及乙○○時，並因而搜索被
    告及乙○○身體，而在證人乙○○身上搜獲上揭毒品海洛因及安非他命，惟並未
    自被告身上搜獲何毒品海洛因或安非他命，此有臺北縣政府警察局新莊分局搜索
    筆錄／扣押筆錄二份在卷可憑（見同上偵查卷第四頁、第七頁），被告若確有於
    前揭時地販賣毒品海洛因及安非他命予乙○○，並騎乘機車搭載乙○○離去，且
    甫販售毒品海洛因及安非他命而旋即遭警查獲，何以並未自被告身上搜獲該被告
    販賣該等毒品所得二千元，並若依證人乙○○上開所述其曾向被告購買毒品海洛
    因及安非他命多次，則被告既係從事毒品海洛因及安非他命之販賣，衡情當時時
    備有毒品或已分裝之毒品，以供販賣，而何以未自被告處搜獲毒品海洛因或安非
    他命，亦未查獲被告持有何供販賣毒品所用之磅秤、分裝袋等物，且參酌毒品海
    洛因及安非他命係政府列管之違禁物，查緝甚嚴，處罰甚重，一般進行毒品交易
    時，恆則選擇隱匿處所並迅速為之，以免遭警發現而查獲，被告若確有販售毒品
    海洛因及安非他命予證人乙○○，衡情當無於甫進行毒品交易，旋猶騎乘機車搭
    載證人乙○○之理，依上所述，既查無何補強證據可資佐證證人乙○○上揭所述
    向被告購買毒品海洛因及安非他命係與事實相符，自難僅憑證人乙○○片面之證
    述，即遽認被告有販賣第一級、第二級毒品犯行。
    綜上所述，並查無何積極證據足資證明被告有公訴人指訴之販賣第一級毒品及第
    二級毒品犯行，被告上揭所辯，應堪採信，被告此部分犯罪尚屬不能證明，原審
    因而以不能證明被告有販賣第一級毒品及第二級毒品犯行，而就此判決被告無罪
    ，經核並無不合，檢察官上訴意旨以經警合法搜索證人乙○○身體而查獲毒品海
    洛因及安非他命時，證人乙○○係由被告騎乘贓車所搭載，且依證人乙○○證述
    該等毒品係向被告所購買等語，猶認被告應負販賣第一級毒品及第二級毒品罪責
    ，而指摘原審就販賣第一級毒品及第二級毒品部分判決被告無罪係屬不當，尚難
    認有理由，應予駁回。
據上論斷，應依刑事訴訟法第三百六十八條，判決如主文。
本案經檢察官鄭富銘到庭執行職務。
中　　　華　　　民　　　國　　九十三　　年　　　八　　　月　　二十七　　日
                              臺灣高等法院刑事第十八庭
                                  審判長法  官  吳      敦
                                        法  官  梁  宏  哲
                                        法  官  張  傳  栗
右正本證明與原本無異。
如不服本判決，應於收受送達後十日內向本院提出上訴書狀，其未敘述上訴之理由者
並得於提起上訴後十日內向本院補提理由書（均須按他造當事人之人數附繕本）。
                                        書記官  秦　慧　榮
中　　　華　　　民　　　國　　九十三　　年　　　八　　　月　　 三十 　　日
